臺灣臺北地方法院行政訴訟判決　
110年度交字第413號

原      告  林琮軒（原名林宇洋）    


被      告  臺北市交通事件裁決所

代  表  人  蘇福智(所長)    

上列當事人間交通裁決事件，原告不服被告民國110年7月5日北
市裁罰字第22-AFU730827號裁決，提起行政訴訟，本院判決如下
：
    主  文
原告之訴駁回。
訴訟費用新臺幣參佰元由原告負擔。
    事實及理由
一、程序事項：本件係因原告不服被告依違反道路交通管理處罰
    條例第35條第4項第1款、第85條第1項規定所為之裁決，而
    提起行政訴訟撤銷之訴，經核屬於行政訴訟法第237條之1第
    1項第1款規定之交通裁決事件（道路交通管理處罰條例第8
    條規定之範圍），自應依行政訴訟法第2編第3章規定之交通
    裁決事件訴訟程序。另本件依兩造提出之卷內證據資料，事
    證已甚明確，本院爰依同法第237條之7規定，不經言詞辯論
    ，逕為判決。另原處分之裁決書雖另載明自110年7月5日起3
    年內不得考領駕駛執照，則係因（原告）汽車駕駛人依道路
    交通管理處罰條例第67條第2項前段規定，法律以吊銷駕駛
    執照處分為構成要件之法律效果，原告本件原應依行為時道
    路交通管理處罰條例第35條第4項規定裁罰吊銷駕駛執照，
    惟原告之普通小型車駕駛執照前因第AEV155921號交通違規
    案之處分，目前逕行註銷在案，截至目前尚未重新考領（參
    本院卷第59頁駕駛人基本資料以及第65頁公路監理電子閘門
    資料、本院卷第81頁交通部公路總局臺北市區監理所函復資
    料），則本件不再另為裁處吊銷駕駛執照之處分，原告仍應
    依道路交通管理處罰條例第67條第2項前段規定自110年7月5
    日起受有3年內不得考領駕駛執照之限制。此等3年內不得考
    領駕駛執照雖對汽車駕駛人之權利有所限制，然其究是直接
    基於法律規定所發生之法律效果，並非主管機關以具意思表
    示為要素之單方行政行為，所作成之行政罰處分（最高行政
    法院103年度判字第174號判決意旨參照）。因之，原處分書
    所載「自110年7月5日起3年內不得考領駕駛執照」並不在該
    裁決處分之範圍，均合先指明。
二、事實概要：原告駕駛訴外人賴恩延所有之車牌號碼000-0000
    號大型重型機車（簡稱系爭機車）於民國109年10月12日凌
    晨3時16分許，行經臺北市大安區基隆路4段與羅斯福路4段
    路口處時，因有「行經警察機關設有告示執行酒精濃度測試
    之檢定處所，不依指示停車接受稽查」之違規行為，為臺北
    市政府警察局大安分局（簡稱舉發機關）瑞安派出所執勤員
    警盤查於同日填製北市警交大字第AFU730827號舉發違反道
    路交通管理事件通知單（簡稱舉發通知單）逕行舉發，記載
    應到案期限109年11月26日前，並移送被告處理。原告則於1
    09年10月22日向被告提出陳述書不服舉發，並自承為駕駛人
    ，舉發機關於109年11月4日以北市警安分交字第1093077921
    號函查復違規屬實，被告認違規事實明確，原告即於110年7
    月5日向被告臨櫃申請開立裁決書，被告並對原告當場開立
    裁決書，乃依道路交通管理處罰條例第35條第4項第1款規定
    ，以110年7月5日北市裁罰字第22-AFU730827違反道路交通
    管理事件裁決書裁處原告罰鍰新臺幣（下同）18萬元，自11
    0年7月5日起依道路交通管理處罰條例第67條第2項前段3年
    內不得考領駕駛執照，並應參加道路交通安全講習（即本件
    原處分）。原告不服原處分，為此提起本件行政訴。
三、本件原告主張：
（一）原告並非刻意不依指示停車接受酒精濃度測驗，原告當日
      僅係因本身個人狀況而未查導致未遵囑停車稽查，實非刻
      意閃躲。遑論原告當日並未有酒駕，實無閃躲酒駕稽查之
      必要。原裁決逕以道路交通管理處罰條例第35條第4項第1
      款第85條論處，實有未當。
（二）查本件原告所為，一來並非酒駕，二來並非刻意規避酒精
      濃度稽查，僅係因一實身體狀況而失察，原裁罰實有過重
      。再者，本件原告並未造成社會利益的重大危害，且原告
      亦未此而受有任何利益。故退萬步言，縱認本件裁罰應成
      立（假設語氣，非自認），仍請按行政罰法規定再予審酌
      並減輕處分。原告並聲明：原處分撤銷。
四、被告則答辯以：
（一）本案相關法條：
　　1.按道路交通安全規則第114條第2款規定略以：「汽車駕駛
      人有下列情形之ㄧ者，不得駕車...二、飲用酒類或其他類
      似物後其吐氣所含酒精濃度超過每公升0.15毫克或血液中
      酒精濃度超過百分之0.03以上」。　　
    2.按108年7月1日新修正施行之道路交通管理處罰條例第35
      條第4 項規定：「汽機車駕駛人有下列各款情形之一者，
      處新臺幣18萬元罰鍰，並當場移置保管該汽機車、吊銷其
      駕駛執照及施以道路交通安全講習；如肇事致人重傷或死
      亡者，吊銷其駕駛執照，並不得再考領：一、駕駛汽機車
      行經警察機關設有告示執行第一項測試檢定之處所，不依
      指示停車接受稽查。二、拒絕接受第一項測試之檢定」。
　　3.道路交通管理處罰條例第67條第2項前段規定略以：「汽
      車駕駛人，曾依…第35條第4項前段、…規定吊銷駕駛執照
      者，3 年內不得考領駕駛執照」。　　
（二）卷查舉發機關執勤員警於上述時地執行酒測勤務，現場擺
      設警示爆閃燈、開啟警用汽車警示燈、交通錐縮減車道及
      擺放LED停車受檢及酒測攔檢告示牌，於109年10月12日03
      時16分許，OOO-0000號機車行經酒測攔檢點時，該車駕駛
      人經執勤員警以指揮棒示意該車停車受檢，經員警指示原
      告進入受檢區接受檢查，惟該車駕駛人並未待員警稽查程
      序，突然加速往前駛離酒測路檢點，違規事實明確，依處
      罰條例第35條第4項第1款規定據以逕行舉發。經檢視錄影
      蒐證影片共3個影片檔案，檔案名稱2020_1012_031401_01
      5，影片長共3分，畫面一開始時間顯示2020/10/12 03:14
      :01可見警方執行酒測勤務，於影片時間03:16:09（即影
      片2分8秒時）原告駕駛人出現畫面，執勤員警以指揮棒示
      意前方車輛（即原告駕駛人）停車受檢，於03:16:12～22
      （即影片2分11秒～2分21秒時）員警對原告說：「嘿你好
      口罩麻煩一下沒喝酒啦吹口氣吹口氣先停進來先停進來」
      ，原告拉下口罩對酒測檢知器輕吹，於03:16:25～26（即
      影片2分24秒～2分25秒時）員警要求原告駕駛人停車，於0
      3:16:29～30（即影片2分28秒～2分30秒時）原告車輛未待
      員警稽查，逕自駛離現場，該員警對原告大聲呼喊停車、
      停車，於03:16:41（即影片2分40秒時）員警對另一名執
      勤同事說有喝啦，於03:16:43（即影片2分42秒時）員警
      說黃牌重機，並至車上調閱資料（OOO-0000），員警並未
      同意原告離開攔檢點，原告駕駛人未待員警稽查，即逕行
      駛離。由錄影、照片，可見警方設置酒精檢測告示牌執行
      酒測勤務，該車駕駛人行經設有告示執行酒精濃度測試之
      檢定處所，不依指示停車接受稽查屬實；此有舉發機關10
      9年11月4日北市警安分交字第1093077921號函及所附之採
      證照片、員警答辯報告各1份及蒐證光碟1片在卷可佐。原
      告本件違規行為，堪予認定。原告雖以上開情詞置辯，尚
      難推翻違規事實，是以本件原核定依處罰條例第35條第4
      項第1款、第67條第2項規定裁處罰鍰新臺幣18萬元整、吊
      銷駕駛執照，駕駛執照自吊銷3年內不得考領，及同條例
      第24條規定原告應參加道路交通安全講習並無違法之情事
      。被告並聲明：駁回原告之訴。
五、本院之判斷：
（一）按汽機車駕駛人，駕駛汽機車行經警察機關設有告示執行
      酒精濃度測試檢定之處所，不依指示停車接受稽查，或拒
      絕接受酒精濃度測試之檢定者，處18萬元罰鍰，並當場移
      置保管該汽機車、吊銷其駕駛執照及施以道路交通安全講
      習；汽車（道路交通管理處罰條例第3條第8款規定，汽車
      包括機車）駕駛人有不服指揮稽查而逃逸之行為，當場不
      能或不宜攔截製單舉發者，得逕行舉發，行為時道路交通
      管理處罰條例第35條第4項前段、第7條之2第1項第4款前
      段分別定有明文
（二）經查，本件原告駕駛系爭機車於109年10月12日凌晨3時16
      分許，行經臺北市大安區基隆路4段與羅斯福路4段路口處
      之臺北市政府警察局大安分局瑞安派出所所設置執行酒精
      濃度測試檢定處所時，因駕駛人即原告有「行經警察機關
      設有告示執行酒精濃度測試之檢定處所，不依指示停車接
      受稽查」之違規行為，遭舉發機關瑞安派出所執勤員警掣
      單舉發，雖經原告不服，惟經被告認定已確有上開違規情
      事，乃依行為時道路交通管理處罰條例第35條第4項第1款
      規定，以110年7月5日北市裁罰字第22-AFU730827號違反
      道路交通管理事件裁決書裁處原告罰鍰18萬元、吊銷駕駛
      執照（含有依道路交通管理處罰條例第67條第2項前段所
      生3年內不得考領駕駛執照之法律效果），並應參加道路
      交通安全講習乙節，此有臺北市政府警察局大安分局109
      年11月4日北市警安分交字第1093077921號函（本院卷第4
      3頁）、舉發員警交通違規案件答辯報告表（本院卷第45
      頁）、採證光碟（本院卷第44頁檔案附件袋）、採證照片
      （本院卷第47頁）、前述舉發通知單（本院卷第37頁）、
      裁決書（本院卷第51頁）、機車車籍查詢單（本院卷第55
      頁）、機車車主歷史查詢單（本院卷第63頁）、交通違規
      案件陳述書（本院卷第39頁）附卷可稽，堪信為真實。
（三）原告並非刻意不依指示停車接受酒精濃度測驗，原告當日
      僅係因本身個人狀況而未查導致未遵囑停車稽查，實非刻
      意閃躲。遑論原告當日並未有酒駕，實無閃躲酒駕稽查之
      必要云云。本院觀諸被告所提出卷附採證錄影光碟所呈現
      畫面（見本院卷第69頁勘驗筆錄）「錄影蒐證影片共3個
      影片檔案，與本件違規事件相關者為檔案名稱2020_1012_
      031401_015.MP4之影片。畫面現場路燈明亮，一開始時間
      顯示2020/10/12 03:14:00，現場警用汽車停放道路上，
      開啟警用汽車車頂閃爍警示燈，交通錐閃爍燈光縮減車道
      ，現場員警手持發光指揮棒，且員警手持手電筒攔下前面
      4部汽車，要求汽車駕駛人將駕駛座車窗放下，並也要求
      部分駕駛人在簡易酒精檢知棒吹氣，前面汽車駕駛人均配
      合員警指揮放下車窗以及被要求在簡易酒精檢知棒吹氣時
      也都吹氣檢驗呼氣，可見現場係警方執行酒測勤務，汽車
      駕駛人均明確知悉現場員警執行酒測勤務。於影片時間03
      :16:09原告戴口罩駕駛之機車出現在畫面漸漸迎面接近路
      檢處，執勤員警即以指揮棒示意原告駕駛人停車受檢，經
      員警指示原告機車停車接受稽查，於影片時間03:16:12～2
      2秒之時員警對原告說『嘿你好，口罩麻煩一下，沒喝酒啦
      ，吹口氣吹口氣』，原告拉下口罩對酒測檢知器輕吹後，
      員警則對原告駕駛人以手電筒指揮要求稱『先停進來先停
      進來』，即影片時間03:16:24～26秒員警引導要求原告駕駛
      人路旁先停車，但原告駕駛機車卻於03:16:28～30秒未待
      員警進一步稽查，逕自加速駛離現場，該員警對原告大聲
      呼喊3次停車，該機車駕駛人仍不予理會加速駛離路檢點
      。影片時間03:16:29之時，可以辨識到系爭機車車號為OO
      O-0000」等情。再依舉發員警交通違規案件答辯報告表（
      本院卷第45頁）所載「職警員莊仲瑋於109年10月12日02
      時至05時擔服本所全區巡邏勤務，於臺北市大安區基隆路
      四段與羅斯福路四段口實施酒測路檢，依規定架設警示爆
      閃燈、開啟警用汽車警示燈、LED停車受檢牌及酒測攔檢
      路牌示意過往來車停車受檢」等語，而且現場路燈明亮，
      參諸前開勘驗筆錄更明載「一開始時間顯示2020/10/12 0
      3:14:00，現場警用汽車停放道路上，開啟警用汽車車頂
      閃爍警示燈，交通錐閃爍燈光縮減車道，現場員警手持發
      光指揮棒，且員警手持手電筒攔下前面4部汽車，要求汽
      車駕駛人將駕駛座車窗放下，並也要求部分駕駛人在簡易
      酒精檢知棒吹氣，前面汽車駕駛人均配合員警指揮放下車
      窗以及被要求在簡易酒精檢知棒吹氣時也都吹氣檢驗呼氣
      」之情，故而現場車輛駕駛人完全可辨識現場為員警酒測
      臨檢站之設置等情，因此任何車輛駕駛人經過此處客觀上
      絕對可以辨識現場酒測攔檢之事實。況且駕駛人經過此處
      ，理應減速停車確認員警之指示而配合進一步受檢或通過
      現場，原告駕駛系爭機車經過該檢測站，採證錄影顯示出
      系爭機車開始出現行經檢測站之時並經員警要求暫時停車
      ，查察駕駛人狀況後，員警顯然以手電筒進一步指示系爭
      機車駕駛人即原告引導要求路旁先停車，接受酒測稽查，
      原告復於起訴狀自承「原告並非刻意不依指示停車接受酒
      精濃度…原告當日僅係因本身個人狀況而未查導致未遵囑
      停車稽查」之語（本院卷第15頁），可見原告駕駛系爭機
      車被員警攔停時已知悉員警有要求原告行駛至道路旁停車
      接受進一步稽查之指示。系爭機車竟然在該位員警還未對
      原告進一步稽查之際加速駛離現場，現場員警甚至對系爭
      機車大聲呼喊要求停車，系爭機車卻還持續加速駛離，如
      此客觀上「加速」駛離行為就是根本、絕對地故意逃避員
      警攔檢之指示，此等行為還可能肇致撞擊現場員警或其他
      配合攔檢車輛之危險，原告僅自私地在意逃避路檢，確致
      行車安全於不顧，故意違規之主觀歸責明確。故而原告稱
      並非刻意規避酒精濃度稽查，僅係因一實身體狀況而失察
      云云，與事實不符，顯不足採。再者，原告駕駛系爭機車
      在員警要求路旁停車還未對原告進一步稽查之際加速駛離
      現場，現場員警甚至對系爭機車大聲呼喊要求停車，系爭
      機車卻還持續加速駛離，如此客觀上「加速」駛離行為就
      是根本、絕對地故意逃避員警攔檢之指示，此等行為還可
      能肇致撞擊現場員警或其他配合攔檢車輛之危險，原告主
      張稱請再與審酌減輕處分云云，更不能予以有利之認定。
（四）本院綜上事證所認，原處分認原告駕駛系爭機車，於事實
      概要攔所示時、地，確有「行經警察機關設有告示執行酒
      精濃度測試之檢定處所，不依指示停車接受稽查」之違規
      行為，依行為時道路交通管理處罰條例第35條第4項之規
      定，裁處原告罰鍰18萬元（至於所含依道路交通管理處罰
      條例第67條第2項前段所生3年內不得考領駕駛執照，雖對
      於原告即駕駛人之權利有所限制，然其究是直接基於該處
      罰條例67條第2項前段之規定所生，即基於法律規定所生
      之法律效果，並非主管機關已具意思表示為要素而發生法
      律效果之單方行政行為所做成之行政罰處分，此並有最高
      行政法院103年度判字第174號判決意旨參照，特併予敘明
      ），並應參加道路交通安全講習，核無違誤。原告訴請撤
      銷原處分，乃屬無理由，依法自應予駁回。
六、本件判決基礎已臻明確，兩造其餘攻擊防禦方法與訴訟資料
    ，及原告其他證據調查之聲請，經本院審核後，認與本件判
    決結果不生影響，且無調查之必要，爰不再一一論述及為調
    查，併此敘明。
七、本件第一審裁判費為300元，依法應由敗訴之原告負擔，且
    係原告於起訴時繳納，爰確定第一審訴訟費用額如主文第2
    項所示。
八、據上論結，本件原告之訴為無理由，依行政訴訟法第98條第
    1項前段、第237條之8第1項，判決如主文。 　　　　　
中　　華　　民　　國　　110 　年　　10　　月　　13　　日
　　　　　　　　　行政訴訟庭　法　官　范智達
上為正本係照原本作成。
如不服本判決，應於判決送達後20日內，向本院提出上訴狀並表
明上訴理由（原判決所違背之法令及其具體內容或依訴訟資料可
認為原判決有違背法令之具體事實），其未載明上訴理由者，應
於提出上訴後 20 日內向本院補提理由書（上訴狀及上訴理由書
均須按他造人數附繕本，如未按期補提上訴理由書，則逕予駁回
上訴），並應繳納上訴裁判費新臺幣 750 元。
中　　華　　民　　國　　110 　年　　10　　月　　13　　日
　　　　　　　　　　　　　　　書記官　蔡凱如
訴訟費用計算書
項　　　　目　　　　　　　金　額（新臺幣）　　備　註
第一審裁判費　　　　　　　　300元
合        計　　　　　　　　300元